臺灣新北地方法院行政訴訟判決
110年度交字第811號
原      告  吳煌偉

被      告  交通部公路總局嘉義區監理所

代  表  人  黃萬益（所長）
訴訟代理人  吳冠頡
上列當事人間因交通裁決事件，原告不服被告民國110年10月21
日雲監裁字第72-CV0000000號裁決，提起行政訴訟，本院判決如
下：
    主  文
一、原告之訴駁回。
二、訴訟費用新臺幣300元由原告負擔。
    事實及理由
壹、程序方面：查原告不服被告所為道路交通管理處罰條例第8
    條的裁決而提起撤銷訴訟，依行政訴訟法第237條之1，應適
    用交通裁決事件訴訟程序。本件因卷證資料已經明確，依同
    法第237條之7規定，於是不經言詞辯論，直接裁判。
貳、實體方面：
一、爭訟概要：緣原告吳煌偉駕駛車牌號碼000-0000號自用小客
    車（下稱系爭汽車），於民國（下同）110年7月21日10時32
    分許，行經新北市新莊區復興路2段與中港路口時，因有「
    非遇突發狀況，在車道中暫停」之違規事實，為民眾於110
    年7月21日檢具違規採證資料向新北市政府警察局新莊分局(
    下稱舉發機關）提出檢舉，經舉發機關執勤員警檢視違規採
    證資料後認定違規屬實，遂於110年9月8日填製新北市警交
    大字第CV0000000號舉發違反道路交通管理事件通知單（下
    稱舉發通知單）予以逕行舉發車主，記載應到案日期為110
    年10月23日(車主辦理歸責後，復延期至110年12月10日)前
    ，並於110年9月8日將違規舉發案件入案移送被告處理。系
    爭汽車車主嗣於110年10月14日辦理違規移轉駕駛人之申請
    後，被告即通知原告本件之違規舉發事項。隨後，原告於11
    0年10月19日向被告申請製開裁決，為此，被告乃依道路交
    通管理處罰條例第43條第1項第4款、第43條第5項（裁決書
    誤載為「第24條」）、第63條第1項（即第63條第1項第3款
    ）等規定，以110年10月21日雲監裁字第72-CV0000000號違
    反道路交通管理事件裁決書（下稱原處分）裁處原告罰鍰新
    臺幣（下同）18,000元，記違規點數 3點，並應參加道路交
    通安全講習。原告不服原處分，於是提起本件行政撤銷交通
    裁決訴訟。
二、原告起訴主張及聲明：
(一)原告主張要旨：
　1.原告7月21日當天載著媽媽，行經復興路2段(中港路口)時，
    因跟著計程車閃避左轉中港路之車輛，慢慢的跟著前車靠右
    行駛通過，就在通過中港路口後，因計程車的前方有輛並排
    違停的車輛，導致計程車踩煞車，原告也跟著計程車開始煞
    車，就在跟著計程車煞車的同時，聽到後方車輛按著喇叭超
    過3秒，因為前方計程車的車速極慢，又因後方的誇張行徑
    ，原告才完全停止車輛下來詢問發生什麼事，與被告所舉發
    的(非遇突發狀況，在車道中暫停)，完全不符。
　3.因7月21日發生的事情，到9月10日才收到檢舉罰單，時間甚
    久，原告的行車紀錄器也被洗掉，當時媽媽在車上，如果需
    要證據，媽媽可以幫忙佐證，被告所為的裁決違法。
(二)聲明：撤銷原處分。
三、被告答辯及聲明：
(一)被告答辯要旨：
  1.查道路交通安全規則第94條第2項前段及處罰條例第43條第1
    項第4款所指之「突發狀況」，應係指具有立即發生危險性
    及緊迫性之狀況存在方屬之，諸如客觀上有車禍突然發生、
    道路塌陷或巨大貨物突然掉落路面、惡烈天候情況而造成通
    行阻礙或駕駛人身體狀況突然有異，導致駕駛人當下不得不
    採取驟然減速、煞車或於車道中暫停等措施，如此始符緊急
    避難之法理及處罰條例第43條第1項第4款所指「遇突發狀況
    」而不予處罰之規範意旨。
  2.復查原告在行駛途中，非遇突發狀況於車道中任意驟然暫停
    ，此種駕駛方式實已超出其他用路人對其行車動線之合理期
    待，而嚴重危及原告自己及其他用路人之生命、身體及財產
    安全。且於行駛車道中驟然暫停，易使後方車輛閃避不及，
    造成車輛追撞、擦撞等交通事故，將嚴重影響道路交通之行
    車秩序及安全。是原告非遇突發狀況於車道中任意驟然暫停
    之行為顯然置自己以及其他用路人之生命、身體安全於不顧
    ，超出一般用路人對其行車動線之合理期待，足以影響或危
    及其他用路人之行車安全，且嚴重影響道路順暢行駛之交通
    安全與秩序，核屬處罰條例第43條第1項第4款規定之要件至
    為明確。
  3.綜上所述，本案既經舉發機關查證旨揭車輛違規事實明確，
    本所依處罰條例第43條第1項第4款、第24條第2項第3款及第
    63條第1項第3款規定裁處「罰鍰新臺幣1萬8,000元整，記違
    規點數3點，參加道路交通安全講習」，於法應無不合。
(二)聲明：原告之訴駁回。
四、爭點：
(一)被告認原告駕駛系爭汽車，110年7月21日10時32分許，行經
    新北市新莊區復興路2段與中港路口時，有「非遇突發狀況
    ，在車道中暫停」之違規事實，以原處分裁罰原告，是否合
    法有據？
(二)原告主張其跟著前方計程車煞車，但後方車輛卻有按喇叭超
    過3秒之誇張行徑，其才停下車詢問發生什麼事等情，否認
    有本案「非遇突發狀況，在車道中暫停」之違規事實，是否
    有理可採？
五、本院之判斷：
(一)前提事實：原告駕駛系爭汽車，於110年7月21日10時32分許
    ，行經新北市新莊區復興路2段與中港路口時，因有「非遇
    突發狀況，在車道中暫停」之違規事實，為民眾於110年7月
    21日檢具違規採證資料向舉發機關提出檢舉，經舉發機關執
    勤員警檢視違規採證資料後認定違規屬實，遂於110年9月8
    日製單舉發車主，並記載應到案日期為110年10月23日(車主
    辦理歸責後，復延期至110年12月10日)前，復於110年9月8
    日將違規舉發案件入案移送被告處理。車主嗣於110年10月1
    4日辦理違規移轉駕駛人之申請後，被告即通知原告本件之
    違規舉發事項。隨後，原告嗣於110年10月19日向被告申請
    製開裁決，為此，被告乃依道路交通管理處罰條例第43條第
    1項第4款、第43條第5項（裁決書誤載為「第24條」）、第6
    3條第1項（即第63條第1項第3款）等規定，以原處分裁處原
    告罰鍰18,000元，記違規點數3點，並應參加道路交通安全
    講習等情，此有本案舉發通知單、舉發明細資料、原處分書
    、新北市政府警察局新莊分局110年12月16日新北警莊交字
    第1104063290號函、採證照片、新北市政府警察局新莊分局
    新莊所(隊)交通違規舉發申訴答辯報告表、採證光碟、交通
    部公路總局嘉義區監理所雲林監理站違反道路交通管理事件
    歸責駕駛人通知書、違規移轉駕駛人申請書、汽車車籍查詢
    、駕駛人基本資料、交通部公路總局雲林監理站受理民眾陳
    情案件紀錄表等在卷可稽（見本院卷第37頁、第39頁、第41
    頁、第45頁至第47頁、第49頁至第51頁、第53頁、第64-1頁
    、第71頁、第77頁、第83頁、第85頁、第89頁），核可採認
    為真實。
(二)被告認原告駕駛系爭汽車，110年7月21日10時32分許，行經
    新北市新莊區復興路2段與中港路口時，有「非遇突發狀況
    ，在車道中暫停」之違規事實，以原處分裁罰原告，核屬合
    法有據。
　1.應適用之法令：
  ⑴按道路交通安全規則第94條第2項規定：「汽車除遇突發狀
    況必須減速外，不得任意驟然減速、煞車或於車道中暫停。
    前車如須減速暫停，駕駛人應預先顯示燈光或手勢告知後車
    ，後車駕駛人應隨時注意前車之行動。」；又道路交通管理
    處罰條例第43條第1項第4款規定：「汽車駕駛人，駕駛汽車
    有下列情形之一者，處新臺幣 6千元以上2萬4千元以下罰鍰
    ，並當場禁止其駕駛：四、非遇突發狀況，在行駛途中任意
    驟然減速、煞車或於車道中暫停。」、同條第5項規定：「
    汽車駕駛人違反第1項…規定者，應接受道路交通安全講習
    …。」，另第63條第1項第3款規定：「汽車駕駛人有下列各
    款所列條款之一者，除依原條款處罰鍰外，並予記點：三、
    有第43條……情形之一者，各記違規點數3點。依前項各條
    款，已受吊扣或吊銷駕駛執照處分者，不予記點。」。
  ⑵次按違反道路交通管理事件統一裁罰基準及處理細則第 1條
    規定：「本細則依道路交通管理處罰條例第92條第 4項規定
    訂定之」、第2條第 1項、第2項規定：「處理違反道路交通
    管理事件之程序及統一裁罰基準依本細則之規定辦理。前項
    統一裁罰基準，如附件違反道路交通管理事件統一裁罰基準
    表。」，核上開統一裁罰基準及處理細則之規定，就其立法
    目的及功能，乃為防止處罰機關枉縱或偏頗，依道路交通管
    理處罰條例第92條第4項所授權交通部會同內政部訂定「違
    反道路交通管理事件統一裁罰基準及處理細則」及其附件「
    違反道路交通管理事件統一裁罰基準表」，用以維持裁罰之
    統一性與全國因違反道路交通管理事件受處罰民眾之公平，
    不因裁決人員不同，而生偏頗，寓有避免各監理機關於相同
    事件恣意為不同裁罰之功能，並非法所不許，於憲法上保障
    人民財產權之意旨並無牴觸（此並有司法院大法官會議釋字
    第 511號解釋意旨理由足資參照），並無違反法律保留原則
    。再依本件違規行為時之違反道路交通管理事件統一裁罰基
    準表記載，汽車駕駛人違反道路交通管理處罰條例第43條第
    1項第4款規定，即汽車駕駛人非遇突發狀況，於車道中暫停
    者，於期限內繳納或到案聽候裁決，應處罰鍰18,000元。核
    此上開規定，既係基於母法之授權而為訂定，且就違反道路
    交通管理事件統一裁罰基準及處理細則附件所示統一裁罰基
    準表中有關道路交通管理處罰條例第43條第1項第4款規定之
    裁罰基準內容（基準表除就其是否於期限內繳納或到案聽候
    裁決為裁量因素外，並就其不同違規車種及是否一年內有二
    次以上之行為，就其可能衍生危害交通安全之輕重不同，區
    分(1)機車(2)汽車(3)一年內有二次以上之第一項第一款、
    第三款、第四款行為等不同罰鍰標準，其衍生交通秩序危害
    ，既不相同，分別處以不同之罰鍰，符合相同事件相同處理
    ，不同事件不同處理之平等原則。），並未牴觸母法，是被
    告自得依此基準而為裁罰。
  2.經查，新北市新莊區復興路2段臨中港路岔路口前路段為雙
    向各1車道之設計，然原告駕駛系爭汽車於110年7月21日10
    時32分許，行經該路段時，在10時32分47秒至33分31秒期間
    在前方無突發狀況下而在道路中暫停，造成後方車輛急煞有
    追撞的高度危險性，且嚴重影響後方行車安全及車流秩序，
    經民眾依據道路交通管理處罰條例第7條之1規定，檢具其違
    規證據行車紀錄器影像資料向警察機關檢舉，由舉發機關員
    警審視畫面後認定違規情節屬實，並無裁量不舉發空間，爰
    依法定程序舉發等情，業據新北市政府警察局新莊分局110
    年12月16日新北警莊交字第1104063290號函述綦詳（見本院
    卷第45頁至第46頁），核與本院卷第53頁所附之新北市政府
    警察局新莊分局新莊所(隊)交通違規舉發申訴答辯報告表所
    記載：「依檢舉民眾提供影片顯示，110年7月21日10時32分
    38秒，BEL-890號自小客車（下稱A車）與檢舉民眾駕駛車輛
    （下稱B車）先後沿新北市新莊區復興路一段往復興路二段
    方向行駛，10時32分40秒A車見前方路口有車輛暫停等候左
    轉，遂向右前方行駛欲超越前方暫停車輛，B車見A車變換行
    車方向亦向右前方行駛至B車右側，10時32分42秒A、B兩車
    併行往復興路二段與中港路口方向前進，10時32分44秒B車
    按鳴喇叭示警，10時32分47秒A車在上述路口開始從B車左側
    超車，10時32分49秒A車超越B車，行駛在B車前方，並持續
    煞車減速，10時32分55秒A車在復興路二段車道暫停在B車前
    方，駕駛座之人並下車與B車駕駛人因按鳴喇叭一事爭論，
    至10時33分31秒仍未駕車離去。」等語大致相符，可見本件
    違規係因前有車輛行車糾紛而引起，復觀諸本院卷第49頁至
    第51頁所附之採證照片所示，可知畫面顯示時間110/07/21 
    10:32:40時，見原告所駕駛之系爭汽車（即照片內以紅色箭
    頭所標示之車輛）行駛在檢舉民眾車輛前方等情；嗣於畫面
    顯示時間110/07/21 10:32:42時，見該前開系爭汽車因其前
    方之營業小客車停下，因而欲超越該營業小客車而欲往右行
    駛，但此時檢舉民眾車輛已靠右行駛也欲超越前開系爭汽車
    ，即在前開系爭汽車亦欲往右行駛時，而遭右側之檢舉民眾
    車輛按鳴喇叭，因而二車遂發生行車糾紛等情；再於畫面顯
    示時間110/07/21 10:32:48至10:32:50時，見前開系爭汽車
    與檢舉民眾車輛繼續往前行駛並通過路口，且系爭汽車亦再
    超越檢舉民眾車輛並行駛在其前方後，隨即又見前開系爭汽
    車煞車減速等情；另於畫面顯示時間110/07/21 10:32:57時
    ，見前開系爭汽車於毫無任何突發緊急狀況下，竟停駛在道
    路中，並且系爭汽車之駕駛人即原告亦下車欲找後方之檢舉
    民眾理論等情，以上各節亦與新北市政府警察局新莊分局11
    0年12月16日新北警莊交字第1104063290號函、新北市政府
    警察局新莊分局新莊所(隊)交通違規舉發申訴答辯報告表所
    述內容，互核相符。由此足認，原告駕駛系爭汽車，110年7
    月21日10時32分許，行經新北市新莊區復興路2段與中港路
    口時，確有「非遇突發狀況，在車道中暫停」之違規事實無
    誤，被告據此以原處分裁罰原告，乃屬合法有據。
(三)原告主張其跟著前方計程車煞車，但後方車輛卻有按喇叭超
    過3秒之誇張行徑，其才停下車詢問發生什麼事等情，否認
    有本案「非遇突發狀況，在車道中暫停」之違規事實，乃屬
    無理難採。　　
　⑴按道路交通安全規則第94條第 2項規定：「汽車除遇突發狀
    況必須減速外，不得任意驟然減速、煞車或於車道中暫停。
    前車如須減速暫停，駕駛人應預先顯示燈光或手勢告知後車
    ，後車駕駛人應隨時注意前車之行動。」，並參照道路交通
    管理處罰條例第43條第1項第4款所規定：「汽車駕駛人，駕
    駛汽車有下列情形之一者，處新臺幣 6千元以上2萬4千元以
    下罰鍰，並當場禁止其駕駛：四、非遇突發狀況，在行駛途
    中任意驟然減速、煞車或於車道中暫停。」，可知汽車駕駛
    人，駕駛汽車在行駛途中，如未遇突發狀況或緊急危難之情
    事存在，即不得有「任意驟然減速、煞車」或「於車道中暫
    停」之行為，如有違反則應依前揭規定處罰。反之，倘若汽
    車駕駛人確有法文規定之「遇突發狀況」，例如前方有車禍
    突然發生、道路塌陷、車輛惡意危險之駕駛行為或巨大貨物
    突然掉落路面、惡烈天候情況等等其它緊急突發狀況而不得
    不驟然減速、煞車或於車道中暫停時，始符合例外不予處罰
    。
  ⑵而查，原告雖以其跟著前方計程車煞車，但後方車輛卻有按
    喇叭超過3秒之誇張行徑，其才停下車詢問發生什麼事等情
    事置辯。然參酌原告所述之情形，其當時係因不滿檢舉民眾
    按鳴喇叭之駕駛行為，因而心生不滿，遂停下車輛找檢舉民
    眾理論，核諸此情，顯難認為原告當時有遭任何緊急危難或
    有何突發之情事，而原告卻僅因檢舉民眾之前述舉止，即將
    車輛停在舉發違規道路中而下車與檢舉人理論，此舉自難認
    為適法，況且，縱然檢舉民眾有鳴按喇叭超過3秒之誇張行
    逕屬實，但之後前開系爭汽車與檢舉民眾車輛等二車又繼續
    往前行駛並穿越路口，此時檢舉民眾之鳴按喇叭之行為亦早
    已停止，惟原告竟事後仍駕駛系爭汽車在道路中停下，就此
    情形而言，不但造成不特定多數用路人之危險，亦有害於交
    通秩序安全之維護，為此，原告所執前詞主張否認有本案「
    非遇突發狀況，在車道中暫停」之違規事實，即屬無理難採
    。
(四)本件判決基礎已臻明確，兩造其餘攻擊防禦方法及訴訟資料
    ，經本院審核後，或與本案爭點無涉，或對於本件判決結果
    不生影響，爰無庸一一再加論述，爰併敘明。
(五)本件第一審裁判費新臺幣300元，應由敗訴之原告負擔，所
    以確定如主文第2項所示。 
六、結論：原處分並無違誤，原告訴請撤銷為無理由，應予駁回
    。
中　　華　　民　　國　　111 　年　　1 　　月　　17　　日
                  行政訴訟庭  法  官  楊志勇
上為正本係照原本作成。
如不服本判決，應於判決送達後20日內，向本院提出上訴狀，上
訴狀並應記載上訴理由，表明關於原判決所違背之法令及其具體
內容或依訴訟資料可認為原判決有違背法令之具體事實，並繳納
上訴費新臺幣750元。 其未表明上訴理由者，應於提出上訴後20
日內向本院補提理由書（上訴狀及上訴理由書均須按他造人數附
繕本），如逾期未提出上訴理由書者，本院毋庸再命補正，由本
院逕以裁定駁回上訴。
                              書記官  林楷勳
中　　華　　民　　國　　111 　年　　1 　　月　　17　　日